臺灣板橋地方法院交通事件裁定　　　 100年度交聲字第2276號
原處分機關　交通部公路總局臺北區監理所板橋監理站
異　議　人
即受處分人　陳俊璋
上列異議人即受處分人因違反道路交通管理處罰條例案件，對於
交通部公路總局臺北區監理所板橋監理站於民國100 年6 月27日
所為之板監裁字第裁41-C00000000號裁決處分，聲明異議，本院
裁定如下：
    主  文
原處分撤銷。
陳俊璋汽車駕駛人，駕駛汽車經測試檢定酒精濃度超過規定標準
，處罰鍰新臺幣貳萬伍仟元。
    理  由
一、原處分意旨略以：異議人即受處分人陳俊璋於民國99年3 月
    17日1 時21分許，騎乘車牌號碼781-CNP 號重型機車，行經
    臺北縣新莊市（現改制為新北市新莊區○○○街40巷口時，
    為警攔查並測出呼氣所含酒精濃度過量達每公升1.12毫克，
    超過0.55毫克以上，經警當場掣單舉發，嗣原處分機關乃於
    99年6 月17日以板監裁字第裁41-C00000000號裁決書，裁處
    異議人罰鍰新臺幣（下同）45,000元，並吊扣駕駛執照12個
    月及施以道路交通安全講習。嗣經異議人對上開裁決處分聲
    明異議，本院於99年7 月13日以99年度交聲字第1955號裁定
    撤銷該處分，改諭知：「陳俊瑋汽車駕駛人，駕駛汽車經測
    試檢定，酒精濃度超過規定標準，吊扣其普通重型機器腳踏
    車駕駛執照壹年，並接受道路交通安全講習」確定。至原處
    分關於裁處罰鍰45,000元部分，依上開裁定理由所示，因異
    議人同一酒後駕車行為，同時觸犯刑法公共危險罪，業經臺
    灣板橋地方法院檢察署檢察官於99年3 月23日以99年度速偵
    字第1857號為緩起訴處分，緩起訴期間為1 年，並應向國庫
    支付20,000元，而上開緩起訴處分期間既尚未期滿，異議人
    仍有因刑事訴訟法第253 條之3 第1 項各款規定，經檢察官
    撤銷緩起訴處分繼續偵查或起訴而受刑事處罰之可能，此時
    行政機關若逕行依法行政裁罰，毋寧將使異議人有同時遭受
    行政處罰及刑事處罰之危險。準此，原處分機關自不得於緩
    起訴期間屆滿前，即依道路交通管理處罰條例第35條第1 項
    第1 款規定逕予裁處異議人罰鍰之處分，故就罰鍰部分應待
    緩起訴期間屆滿後，另為適法之處理。茲上開緩起訴處分所
    定1 年期間已經屆滿，原處分機關遂於100 年6 月27日以板
    監裁字第裁41-C00000000號裁決書，裁處異議人罰鍰25,000
    元，並應參加道路交通安全講習。
二、聲明異議意旨略以：因臺灣板橋地方法院檢察署已經罰款，
    基於一事不二罰，為此不服，爰依法聲明異議，請求撤銷原
    處分云云。
三、按汽車駕駛人飲用酒類或其他類似物後其吐氣所含酒精濃度
    超過每公升0.25毫克或血液中酒精濃度超過百分之0.05以上
    者，不得駕車，道路交通安全規則第114 條第2 款定有明文
    。次按汽車駕駛人，駕駛汽車經測試檢定有酒精濃度超過規
    定標準之情形者，處15,000元以上60,000元以下罰鍰，並當
    場移置保管該汽車及吊扣其駕駛執照1 年；又汽車駕駛人有
    第35條第1 項規定之情形者，應接受道路交通安全講習，道
    路交通管理處罰條例第35條第1 項第1 款、第24條第1 項第
    2款分別規定甚明。再按行政罰法第26條第1 項前段明定：
    一行為同時觸犯刑事法律及違反行政法上義務規定者，依刑
    事法律處罰之。足見當處罰目的、方式相同時，若依刑事法
    律處罰足以資警惕時，即無為一事二罰再處以行政罰之必要
    ；但罰鍰以外之沒入或其他種類行政罰，因兼具維護公共秩
    序之作用，為達行政目的，行政機關仍得併予裁處。又此所
    稱「其他種類行政罰」，係指違反行政法上之義務應受「裁
    罰性」之「不利處分」而言，依行政罰法第2 條規定，應包
    括限制或禁止行為之吊扣證照處分及警告性之講習處分在內
    。末按刑事訴訟法第253 條之1 所指之緩起訴處分，其中檢
    察官命被告為金錢給付部分，並得為民事強制執行名義，而
    具有強制性、懲罰性；雖不若易科罰金係以支付金錢作為自
    由刑之替代，惟經由緩起訴處分條件之履行，可使其免於遭
    檢察官起訴，仍具有替代刑罰之效果，且實質上有一定金額
    之支付，而屬「實質之刑事法律處罰」，自應有行政罰法第
    26條第1 項「一事不二罰」規定之適用，此由同法第2 項未
    將緩起訴處分與不起訴處分同列，益見緩起訴處分有同法第
    1 項規定之適用。惟94年12月28日修正公布，並自95年7 月
    1 日施行之道路交通管理處罰條例第35條第8 項規定：「前
    項（指有酒精濃度超過規定標準而駕駛車輛等情形）汽車駕
    駛人，經裁判確定處以罰金低於本條例第92條第3 項所訂最
    低罰鍰基準規定者，應依本條例裁決繳納不足最低罰鍰之部
    分。」，依其性質，係屬94年2 月5 日公布，並自95年2 月
    5 日施行之行政罰法第26條第1 項之特別規定。從而，緩起
    訴所履行之金錢給付不足道路交通管理事件統一裁罰基準表
    最低裁罰基準時，原處分機關就不足金額部分，仍得加以裁
    罰。
四、經查：
  (一)異議人於上開時、地，酒後騎乘車牌號碼781-CNP 號重型機
    車，經警攔查測得其呼氣所含酒精濃度達每公升1.12毫克，
    而為警當場掣單舉發等情，有本院99年度交聲字第1955號交
    通事件裁定1 份附卷可稽；且異議人具狀聲明異議亦不否認
    有前揭酒後駕車之行為，是異議人有違反道路交通安全規則
    第114 條第2 款規定，飲用酒類後其吐氣所含酒精濃度超過
    每公升0.25毫克以上，仍駕車之違規事實，堪以認定。又異
    議人因上開酒駕案件，業經臺灣板橋地方法院檢察署檢察官
    於99年3 月23日以99年度速偵字第1857號為緩起訴處分，緩
    起訴期間為1 年，且應於收受緩起訴處分命令通知書後之2
    個月內，向國庫支付20,000元之緩起訴處分金，並接受3 小
    時法治教育，嗣於99年4 月13日確定，該緩起訴期間於100
    年4 月12日屆滿未經撤銷等情，有該緩起訴處分書、臺灣高
    等法院被告前案紀錄表各1 份在卷可稽。異議人既已受緩起
    訴之處分，且緩起訴期間已期滿，實質上係該當行政罰法第
    26條第1 項所定之「刑事法律處罰」，而有「一事不二罰」
    規定之適用；是依前揭意旨，原處分機關僅得就不足「道路
    交通管理事件統一裁罰基準表所訂最低裁罰基準」部分加以
    裁罰。從而，本件原處分機關於緩起訴處分期間屆滿後即10
    0 年6 月27日，將依「道路交通管理事件統一裁罰基準表所
    訂最低裁罰基準」（本件係酒後駕駛機器腳踏車，故為「45
    ,000元」），扣除異議人已履行之緩起訴處分金（「20,000
    元」），再對異議人上開酒後駕車之違規行為裁處罰鍰25,0
    00元，即屬適法。
  (二)另原處分裁處受處分人應參加道路交通安全講習之部分，查
    道路交通安全講習為罰鍰以外之其他種類之行政罰，兼具維
    護公共秩序之作用，為達行政目的，衡諸行政罰法第26條第
    1 項但書規定，原處分機關仍得予以裁處，惟原處分機關所
    為之第一次裁決，業經本院以上揭99年度交聲字第1955號交
    通事件裁定撤銷，並於裁定主文中諭知受處分人應接受道路
    交通安全講習，且經原處分機關以函文通知受處分人，有原
    處分機關99年8 月30日北監板四字第0992024101號函（稿）
    在卷可考，則原處分就此部分重複裁處，即有違誤，受處分
    人指摘雖未及此，然既有不當，自應由本院將此部份予以撤
    銷。再受處分人之行為並非不罰，此由本院99年度交聲字第
    1955號交通事件裁定之主文中諭知受處分人吊扣其普通重型
    機器腳踏車駕駛執照1 年，並接受道路交通安全講習及本件
    就已繳納國庫20,000元以外之差額25,000元部分仍得加以裁
    罰即知，故本院僅將原處分有關裁處受處分人應參加道路安
    全講習之部分撤銷即可，無庸諭知不罰，附此敘明。
五、綜上所述，原處分機關認受處分人有系爭酒後駕車違規事實
    ，而於緩起訴處分猶豫期間屆滿後依道路交通管理處罰條例
    第35條第1 項第1 款、第8 項（裁決書漏載第8 項）規定，
    裁處受處分人罰鍰25,000元，雖非無據，然原處分機關就受
    處分人應參加道路交通安全講習之部分再為裁處，係屬重複
    裁處，顯有不當。從而，本件異議人之異議雖無理由，然原
    處分既有上開可議之處，自應由本院將原處分撤銷，另裁定
    如主文第2 項所示，以資適法。
據上論斷，應依道路交通事件處理辦法第19條，裁定如主文。
中    華    民    國    100     年    8   月    12    日
                      交通法庭  法  官  陳正偉
上列正本證明與原本無異。
如不服本裁定，應於裁定送達後五日內敘明抗告理由，向本院提
出抗告狀。
                                書記官  許慧禎
中    華    民    國    100     年    8   月    12    日